【裁判字號】    96,訴,1969
【裁判日期】    971212
【裁判案由】    偽造文書等
【裁判全文】
臺灣高雄地方法院刑事判決              96年度訴字第1969號
公  訴  人  臺灣高雄地方法院檢察署檢察官
被      告  丁○○
上列一人之
選任辯護人  唐小菁律師
被      告  甲○○  女民國4.
                    身分證統一.
                    住高雄市○.
被      告  丙○○  女民國5.
                    身分證統一.
                    住高雄縣燕.
                    居高雄市○.
                    居高雄縣仁.
被      告  乙○○  男民國4.
                    身分證統一.
                    住高雄市○.
上列一人之
選任辯護人  顏福松律師
被      告  戊○○  男民國3.
                    身分證統一.
                    住高雄市○.
上列被告等因詐欺等案件，經檢察官提起公訴（95年度偵字第22
188 號），經本院改依簡式審判程序後，經檢察官聲請改依協商
程序而為判決，本院判決如下：
    主  文
丁○○共同連續犯詐欺取財罪，處有期徒刑伍月，如易科罰金，
以銀元參佰元即新臺幣玖佰元折算壹日。減為有期徒刑貳月又拾
伍日，如易科罰金，以銀元參佰元即新臺幣玖佰元折算壹日。緩
刑參年，並應向公庫支付新臺幣參萬元。
甲○○共同連續犯詐欺取財罪，處有期徒刑伍月，如易科罰金，
以銀元參佰元即新臺幣玖佰元折算壹日。減為有期徒刑貳月又拾
伍日，如易科罰金，以銀元參佰元即新臺幣玖佰元折算壹日。緩
刑參年。
丙○○共同連續犯詐欺取財罪，處有期徒刑伍月，如易科罰金，
以銀元參佰元即新臺幣玖佰元折算壹日。減為有期徒刑貳月又拾
伍日，如易科罰金，以銀元參佰元即新臺幣玖佰元折算壹日。緩
刑參年。
乙○○共同連續犯詐欺取財罪，處有期徒刑伍月，如易科罰金，
以銀元參佰元即新臺幣玖佰元折算壹日。減為有期徒刑貳月又拾
伍日，如易科罰金，以銀元參佰元即新臺幣玖佰元折算壹日。緩
刑參年，並應向公庫支付新臺幣參萬元。
戊○○共同連續犯詐欺取財罪，處有期徒刑肆月，如易科罰金，
以銀元參佰元即新臺幣玖佰元折算壹日。減為有期徒刑貳月，如
易科罰金，以銀元參佰元即新臺幣玖佰元折算壹日。緩刑參年。
    事實及理由
一、本件被告丁○○、甲○○、丙○○、乙○○、戊○○所犯均
    為死刑、無期徒刑、最輕本刑為3 年以上有期徒刑以外之罪
    ，其等於準備程序進行中，就被訴事實均為有罪之陳述，經
    受命法官告知簡式審判程序之旨，並聽取當事人之意見後，
    被告均同意適用簡式審判程序，本院亦認無不得或不宜改依
    簡式審判程序進行之處，爰依刑事訴訟法第273 條之1 第1
    項、第284 條之1 規定，由本院合議庭裁定本件由受命法官
    獨任進行簡式審判程序，合先敘明。
二、本案犯罪事實及證據，除證據部分關於起訴書所載「被告賴
    煥淪於警詢時及本署偵查中之自白」、「被告乙○○於警詢
    時及本署偵查中之供述」、「被告丁○○於警詢時及本署偵
    查中之供述」、「證人即告訴人名鹿公司之代表人己○○於
    警詢時及本署偵查中之具結證述」分別更正為「被告戊○○
    於本署偵查中之自白」、「被告乙○○本署偵查中之供述」
    、「被告丁○○於本署偵查中之供述」、「證人即告訴人名
    鹿公司之代表人己○○於本署偵查中之具結證述」，並補充
    「建國工程股份有限公司96年7 月4 日96榮建工字第174 號
    函極其所附之施工圖2 紙」、「大成工程股份有限公司96年
    7 月3 日96大成北工字第9607001 號函」、「永信建設開發
    股份有限公司96年6 月29日96永字第065 號函」外，餘均引
    用檢察官起訴書（如附件）之記載。另本案所犯法條部分，
    業據公訴檢察官更正為刑法第216 條、第215 條之行使業務
    登載不實文書罪（起訴書誤載為刑法第216 條、第210 條之
    行使偽造私文書罪），附此敘明。
三、本案經檢察官與被告等於審判外達成協商之合意且被告等均
    已認罪，其合意內容為：
  (一)被告等均願受科刑範圍如主文所載。
  (二)被告丁○○、乙○○應各支付公庫新臺幣3 萬元（均已繳納
    完畢，有臺灣高雄地方法院檢察署收據附卷可憑）。
四、經查：上開協商合意並無刑事訴訟法第455 條之4 第1 項所
    列情形之一，檢察官聲請改依協商程序而為判決，本院爰不
    經言詞辯論，於協商合意範圍內為協商判決。
五、新舊法律之比較：
    按行為後法律有變更者，適用行為時之法律，但行為後之法
    律有利於行為人者，適用最有利於行為人之法律，刑法第2
    條第1 項定有明文。再按就法律變更，比較時應就罪刑有關
    之共犯、未遂犯、想像競合犯、牽連犯、連續犯、結合犯，
    以及累犯加重、自首減輕暨其他法定加減原因（如身份加減
    ）與加減例等一切情形，綜其全部罪刑之結果而為比較（最
    高法院95年度第8 次刑庭會議決議參照）。本案被告等前揭
    犯行後，刑法業於94年2 月2 日修正公佈，95年7 月1 日施
    行，經查：
  (一)刑法第28條關於共同正犯之規定，由原條文：「2 人以上共
    同實施犯罪之行為者，皆為共同正犯。」修正為：「2 人以
    上共同實行犯罪之行為者，皆為共同正犯。」，將「實施」
    一語修正為「實行」，揆諸其修正理由，在於修正共同正犯
    之參與類型，確定在「實行」概念下之共同參與行為，始能
    成立共同正犯，而排除「陰謀共同正犯」及「預備共同正犯
    」，此次修正已限縮其適用範圍，自屬法律有變更，而非僅
    單純文字之變動（最高法院96年度臺上字第934 號判決參照
    ），又經比較新舊法結果，以修正後即裁判時之刑法第28條
    對於被告等較有利。
  (二)修正後之刑法業已刪除第56條連續犯之規定，此刪除雖非犯
    罪構成要件之變更，惟顯已影響行為人刑罰之法律效果，自
    屬法律有變更。依修正前刑法第56條規定，行為人連續數行
    為而犯同一罪名，僅論以1 罪，並加重其刑，而依修正後刑
    法規定，行為人之數犯罪行為，原則須分論併罰，是經比較
    新、舊法結果，應以行為時法即修正前刑法規定對被告等較
    為有利。
  (三)修正刑法後刑法業已刪除第55條後段牽連犯之規定，此刪除
    雖非犯罪構成要件之變更，但顯已影響行為人刑罰之法律效
    果，自屬法律有變更。依修正前刑法第55條規定，行為人所
    犯數罪，有方法結果之牽連關係者，得從一重處罰，而依修
    正後刑法規定，行為人之數犯罪行為，原則須分論併罰，是
    經比較新、舊法結果，應以行為時法即修正前刑法規定對被
    告等較為有利。
  (四)關於罰金刑最低數額之規定，依修正前刑法第33條第5 款規
    定，及依現行法規所定貨幣單位折算新臺幣條例規定折算後
    ，最低額為銀元1 元即新臺幣3 元，依修正後刑法第33條第
    5 款規定，最低額則為新臺幣1,000 元，經比較結果，應以
    行為時法即修正前刑法規定對被告等較為有利。
  (五)刑法罰金刑之加重，依修正前刑法第67條所定，僅加重其最
    高度，依修正後刑法第67條規定，其最高度及最低度同加重
    之，較經比較結果，以修正前刑法第67條規定對被告等較為
    有利。
  (六)依上，經綜合比較結果，應以修正前即行為時刑法對被告等
    較為有利，是就被告等所犯前揭犯行，均應修正前刑法之相
    關規定論處。
  (七)另修正前刑法第41條第1 項前段原規定：「犯最重本刑為5
    年以下有期徒刑以下之刑之罪，而受6 個月以下有期徒刑或
    拘役之宣告，因身體、教育、職業、家庭之關係或其他正當
    事由，執行顯有困難者，得以1 元以上3 元以下折算一日，
    易科罰金。」，且被告行為時之易科罰金折算標準，依修正
    前罰金罰鍰提高標準條例第2 條前段（現已刪除）之規定，
    本係就其原定數額提高為100 倍折算1 日，故被告行為時之
    易科罰金折算標準乃以銀元300 元折算1 日，經折算後應以
    新臺幣900 元折算為1 日。惟修正後刑法第41條第1 項前段
    則改以：「犯最重本刑為5 年以下有期徒刑以下之刑之罪，
    而受6 個月以下有期徒刑或拘役之宣告者，得以新臺幣1 千
    元、2 千元或3 千元折算一日，易科罰金。」，乃就易科罰
    金之折算標準予以提高。從而，比較修正前、後所定之易科
    罰金折算標準，當以修正前之規定較有利於被告。又犯罪在
    刑法前開修正施行前，而於施行後裁判，則其緩刑之宣告，
    應適用修正後刑法第74條之規定（最高法院95年第8 次刑事
    庭會議決議參照），亦併此敘明。
六、應適用之法條：刑事訴訟法第455 條之4 第2 項、第455 條
    之8 ，刑法第2 條第1 項前段、（修正前）第28條、（廢止
    前）第56條、（修正前）第55條、第216 條、第215 條、第
    339 條第1 項、（修正前）第41條第1 項前段、第74條第1
    項第1 款、第2 項第4 款，刑法施行法第1 條之1 ，廢止前
    罰金罰鍰提高標準條例第2 條，中華民國96年罪犯減刑條例
    第2 條第1 項第3 款、第7條，判決如主文。
七、本判決除有刑事訴訟法第455條之4第1項第1款、第2款、第
    4款、第6款、第7款所定情形之1，或違反同條第2項規定者
    外，不得上訴。
八、如不服本件判決，得自收受判決送達之日起10日內，向本院
    提出上訴書狀，並應敘述具體理由；如未敘述上訴理由者，
    應於上訴期間屆滿後20日內向本院補提理由書（均須按他造
    當事人之人數附繕本）「切勿逕送上級法院」。
中    華    民    國    97    年    12    月    12    日
                  刑事第一庭    法  官  王淑惠
以上正本證明與原本無異。
中    華    民    國    97    年    12    月    12    日
                                書記官  郭素蓉
刑法第339 條
意圖為自己或第三人不法之所有，以詐術使人將本人或第三人之
物交付者，處5 年以下有期徒刑、拘役或科或併科1 千元以下罰
金。
以前項方法得財產上不法之利益或使第三人得之者，亦同。
前二項之未遂犯罰之。


司法院資訊處製作；財團法人民間司法改革基金會備份。
